臺灣新竹地方法院刑事判決
111年度金訴字第487號
公  訴  人  臺灣新竹地方檢察署檢察官
被      告  楊運棋


上列被告因違反洗錢防制法等案件，經檢察官提起公訴（111年
度偵字第9990號），被告於本院準備程序進行中，就被訴事實為
有罪之陳述，經本院合議庭裁定由受命法官獨任進行簡式審判程
序，判決如下：
    主  文
楊運棋幫助犯洗錢防制法第十四條第一項之一般洗錢罪，處有期
徒刑貳月，併科罰金新臺幣壹萬元，罰金如易服勞役，以新臺幣
壹仟元折算壹日。緩刑貳年，緩刑期間付保護管束，並應於本判
決確定日起壹年內，向檢察官指定之政府機關、政府機構、行政
法人、社區或其他符合公益目的之機構或團體，提供捌拾小時之
義務勞務。
未扣案之犯罪所得新臺幣壹萬元沒收，於全部或一部不能沒收或
不宜執行沒收時，追徵其價額。
    犯罪事實及理由
一、本案犯罪事實及證據，除證據部分，應補充「被告楊運棋於
    本院準備及簡式審判程序時之自白」外，餘均引用附件之記
    載。
二、論罪科刑：
　㈠核被告所為，係犯刑法第30條第1項前段、第339條第1項之幫
    助詐欺取財罪及刑法第30條第1項前段、違反洗錢防制法第2
    條第2款而犯同法第14條第1項之幫助一般洗錢罪。　
　㈡被告以提供金融帳戶之單一幫助行為，使詐欺集團成員得對
    被害人陳華楨施用詐術，並指示匯款至被告提供之金融帳戶
    ，以遂行詐欺取財之犯行，並再將贓款予以處分，達到掩飾
    犯罪所得去向之目的，係一行為觸犯幫助詐欺取財罪及幫助
    一般洗錢罪，為想像競合犯，應依刑法第55條前段規定，從
    一重論以幫助一般洗錢罪處斷。　
　㈢被告幫助他人犯前開之罪，依刑法第30條第2項規定，減輕其
    刑。
　㈣被告於審判中自白犯罪，依洗錢防制法第16條第2項規定，減
    輕其刑，並遞減之。
  ㈤爰以行為人之責任為基礎，審酌被告正值青年，率爾提供自
    身所有之金融帳戶資料給身分不詳之詐欺集團成員不法使用
    ，使詐欺集團能充作向他人詐欺取財之工具、掩飾其犯罪所
    得之去向，非但助長社會詐欺財產犯罪之歪風，致無辜民眾
    受騙而受有財產上損害，造成執法機關不易查緝犯罪行為人
    之真實身分，更增加被害人求償上之困難，亦擾亂金融交易
    往來秩序，本案被害人受騙金額極高，被告所為殊值非難。
    惟念及被告於本院審理時坦承犯行，且被害人表示請求法院
    依法處理，並願給被告緩刑機會等節，有本院公務電話紀錄
    1紙在卷可稽(本院卷第17頁)，兼衡其於本院審理時自陳高
    職畢業之智識程度，家庭成員及經濟狀況，平均月收入等一
    切情狀(本院卷30至31頁)，量處如主文所示之刑，並就罰金
    部分諭知易服勞役之折算標準。
　㈥被告前未曾因故意犯罪受有期徒刑以上刑之宣告一節，有臺
    灣高等法院被告前案紀錄表1 紙在卷可參，素行良好，其因
    一時失慮，偶罹刑典，固非可取，本應接受刑事制裁及教化
    ，然被告已坦認犯罪，且得被害人原諒，現在亦有穩定正當
    工作，堪信被告經此偵審程序及科刑宣告之教訓，當已知所
    警惕，信無再犯之虞，本院認其所受宣告之刑以暫不執行為
    適當，爰依刑法第74條第1 項第1 款規定，諭知緩刑2年，
    以勵自新。又為深植被告守法觀念，記取教訓，促使被告日
    後更加重視法規範秩序，導正偏差行為，認應課予一定條件
    之緩刑負擔，令其能從中深切記取教訓，並督促時時警惕，
    避免再度犯罪，爰依刑法第74條第2 項第5 款規定，諭知被
    告應於本判決確定日起1年內向檢察官指定之政府機關、政
    府機構、行政法人、社區或其他符合公益目的之機構或團體
    ，提供80小時之義務勞務，併依刑法第93條第1項第2款規定
    ，宣告緩刑期間付保護管束，以促其於緩刑期間徹底悔過。
    倘被告違反上開規定應行之負擔情節重大者，依刑法第75條
    之1第1項第4款規定，仍得由檢察官向本院聲請撤銷緩刑之
    宣告，併此敘明。　　
三、沒收：
　　被告自承提供帳戶之報酬為新臺幣1萬元，雖未扣案，仍應
    依刑法第38條之1 第1 項前段、第3項規定，宣告沒收之，
    並於全部或一部不能沒收或不宜執行沒收時，追徵其價額。
    至被害人遭詐騙匯入之300萬元，已即時由網路銀行轉出至
    其他不詳帳戶，自難認為被告犯罪所得，爰不予宣告沒收或
    追徵。
據上論斷，應依刑事訴訟法第273條之1第1項、第299條第1項前
段、第310條之2、第454條第2項，判決如主文。
本案經檢察官林鳳師提起公訴，檢察官劉晏如到庭執行職務。
中　　華　　民　　國　　111 　年　　11　　月　　18　　日
                  刑事第五庭  法  官  楊麗文
以上正本證明與原本無異。
如不服本判決應於收受本判決後20日內向本院提出上訴書狀，上
訴書狀應敘述具體理由。上訴書狀未敘述上訴理由者，應於上訴
期間屆滿後20日內補提理由書狀於本院（均須按他造當事人之人
數附繕本）「切勿逕送上級法院」。
中　　華　　民　　國　　111 　年　　11　　月　　18　　日
                              書記官  賴瑩芳
附錄本案論罪科刑法條：
洗錢防制法第2條第2款
本法所稱洗錢，指下列行為：
二、掩飾或隱匿特定犯罪所得之本質、來源、去向、所在、所有
    權、處分權或其他權益者。
洗錢防制法第14條第1項
有第2條各款所列洗錢行為者，處7年以下有期徒刑，併科新臺幣
500萬元以下罰金。
刑法第30條第1項前段
幫助他人實行犯罪行為者，為幫助犯。
刑法第339條第1項
意圖為自己或第3人不法之所有，以詐術使人將本人或第3人之物
交付者，處5年以下有期徒刑、拘役或科或併科50萬元以下罰金
。
【附 件：臺灣新竹地方檢察署檢察官111年度偵字第9990號起訴
書】
臺灣新竹地方檢察署檢察官起訴書
                                     111年度偵字第9990號
　　被　　　告　楊運棋　男　36歲（民國00年0月0日生）
　　　　　　　　　　　　住新竹縣○○鄉○○路0號
　　　　　　　　　　　　國民身分證統一編號：Z000000000號
上列被告因詐欺等案件，已經偵查終結，認應提起公訴，茲將犯
罪事實及證據並所犯法條分敘如下：
　　　　犯罪事實
一、楊運棋明知將金融帳戶交與他人使用，可能幫助掩飾或隱匿他
    人實施詐欺犯罪所得財物之用，竟基於掩飾特定犯罪所得之
    去向及幫助詐欺之不確定故意，於民國110年12月13日某時許
    ，透過通訊軟體LINE將其所申設之臺灣中小企業銀行帳號00
    000000000號帳戶(下稱中小企銀帳戶)之網路銀行帳號密碼
    ，告知真實姓名年籍不詳、LINE暱稱「孫登興」之詐騙集團
    成員，容任其所屬之詐騙集團作為人頭帳戶使用。嗣該詐騙
    集團成員取得上開銀行帳戶資料後，即與其所屬之詐騙集團成
    員共同意圖為自己不法之所有，基於詐欺取財之犯意聯絡，透
    過LINE暱稱「甜甜」與陳華楨結識，迨2人熟識後，即向其
    佯稱：為操作買賣股票事宜，為後續出金則需要另外繳稅云
    云，致陳華楨陷於錯誤，先後於110年12月16日9時1分許、
    同日9時3分許，匯款新臺幣(下同)200萬元、100萬元至上開
    中小企銀帳戶內，款項旋遭提領殆盡。嗣陳華楨發覺受騙，
    報警處理始循線查悉上情。
二、案經陳華楨訴由臺中市政府警察局清水分局報告偵辦。
　　　　證據並所犯法條
一、證據清單及待證事實：
編號 證據名稱 待證事實 1 被告楊運棋於警詢及偵查中之供述 被告固坦承有於前揭時、地將其所有之上開中小企銀帳戶網路銀行帳號密碼提供予不詳之詐騙集團成員之事實，惟矢口否認有何幫助詐 欺、洗錢犯行，辯稱：因為我欠銀行一大筆錢，銀行一直催繳，我又沒有工作及收入，我才會到臉書找工作，我也沒想這麼多，才被他們洗腦等語。 2 告訴人陳華楨於警詢時之指訴、告訴人提供之歷史交易紀錄、與詐騙集團成員對話紀錄截圖影本各1份 證明告訴人遭詐騙之經過，並將其被詐騙之款項匯款至被告所有之上開中小企銀帳戶內之事實。 3 被告提供之與LINE暱稱「孫登興」之人之對話紀錄截圖影本1份 證明： 1、被告曾依對方指示辦理約定帳戶，以增加可轉帳之額度。 2、被告曾受有至少1萬元之獎勵金(被告否認)。 4 被告所有之上開中小企銀帳戶之開戶基本資料、交易明細各1份 證明全部犯罪事實。 
二、核被告楊運棋所為，係犯刑法第30條第1項、洗錢防制法第2
    條第2款而犯同法第14條第1項之幫助洗錢及刑法第30條第1
    項、第339條第1項之幫助詐欺取財等罪嫌。被告以一提供帳
    戶之行為，同時涉犯上開2罪名，為想像競合犯，請依刑法第
    55條規定從一重之幫助洗錢罪嫌處斷。至被告未扣案之犯罪
    所得，請依刑法第38條之1第1項前段規定宣告沒收，如全部
    或一部不能沒收或不宜執行沒收時，請依同條第3項規定追徵其
    價額。
三、依刑事訴訟法第251條第1項提起公訴。
　　此　致
臺灣新竹地方法院
中　　華　　民　　國　 111　　年　　9 　　月　　 5　　日
　　　　　　　　　　　　　　　檢　察　官　 林鳳師
本件正本證明於原本無異
中　　華　　民　　國　 111　  年　  9     月　   7    日
                              書  記  官   劉浩維